---
title: "Análisis de Producción de bioetanol a base de maíz y caña de azucar en  Argentina"
author: "Estefany Herrera Martinez"
date: "8 de Sep 2023"
output:
  pdf_document:
    toc: yes
    toc_depth: '2'
  html_document:
    df_print: paged
    toc: yes
    toc_depth: 2
---
```{=html}
<style type="text/css">
body{ /* Normal  */
font-size: 12px;
}
td {  /* Table  */
font-size: 10px;
}
h1.title {
font-size: 38px;
color: DarkRed;
}
h1 { /* Header 1 */
font-size: 28px;
color: DarkBlue;
}
h2 { /* Header 2 */
font-size: 22px;
color: DarkBlue;
}
h3 { /* Header 3 */
font-size: 18px;
color: DarkRed;
}
code.r{ /* Code block */
font-size: 8px;
}
pre { /* Code block - determines code spacing between lines */
font-size: 10px;
}
blockquote {
font-size: 12px;
border-left: 5px solid #eee;
}
</style>
```
```{r setup, include=FALSE}
knitr::opts_chunk$set(echo = TRUE)
#remotes::install_github("rlesur/klippy")
require(klippy)
# Me fijo si estos paquetes están instalados y si no, los instalo
packages <- c("readr", "ggplot2", "dplyr", "Hmisc",
              "tidyverse", "introdataviz","ggbeeswarm", "tinytex")
if (length(setdiff(packages, rownames(installed.packages()))) > 0) {
  install.packages(setdiff(packages, rownames(installed.packages())))
}


```

## Descripción.

Se eligió un dataset que contiene información del volumen producido de bioetanol (en metros cúbicos) a base de maíz y caña de azucar para la producción de biocombustible, registrados en Argentina durante los años 2017, 2018 y 2019;cabe resaltar que para el año 2019 tiene  información de los primeros 5 meses.
Se descargó el dataset de la página de datos públicos <https://datos.gob.ar> (precisamente, en [este link](https://datos.gob.ar/dataset/agroindustria-biocombustible---produccion-por-insumo-bioetanol)) el 8 de Septiembre de 2022. El archivo descargado (`Trabajo Práctico`) contiene el dataset `produccion-de-bioetanol-por-insumo-.csv` que ahora se encuentra en la carpeta `datos`  y los gráficos de este trabajo estan guardados en la carpeta output.

El objetivo de este trabajo, es realizar dos visualizaciones del dataset elegido y  visualizar  cuál insumo produce mayor cantidad de bioetanol.
 

## Importar los datos.

se importa el dataset de la carpeta datos y se toman  las variables relevantes para el análisis : año, mes, producción de bioetanol.
Se usa del paquete *introdataviz* la función *stack* que genera una variable de producción de bioetanol y  otra variable que clasifica por el tipo de insumo, a esta función se le agrega las variables de los  meses y años con la función *cbind* obteniendo un dataset  que  tiene 4 variables ( mes, año, producción y tipo de insumo).Para que el dataset quede  prolijo,se les cambia los nombres a las variables por lo que corresponde: "Mes", "Año", "Producción" e "Insumo".   

```{r, echo=FALSE, message=FALSE}
# Instalamos y descargamos las librerias que se van a utilizar
library(readr)
library(tinytex)
library(tidyverse)
library(dplyr)
#install.packages("devtools")
#devtools::install_github("psyteachr/introdataviz")
library(introdataviz)
# importo la data
Bioetanol<- read_csv("Data/produccion-de-bioetanol-por-insumo-.csv")
#selecciono las variables que voy a usar en el analisis 
Bioetanol<-Bioetanol %>% select(c(3, 4,7,8))
#concateno la produccion por tipo de insumo y le pego las variables de  meses y años 
Bioetanol<-cbind(Bioetanol[1:2],stack(Bioetanol[3:4]))
# cambio lo nombres de mi dataset para que deque prolijo
names(Bioetanol)<-c("Año","Mes","Produccion","Insumo")
head(Bioetanol)
```

## Producción de bioetanol por insumo. {.tabset .tabset-fade}

Se desea observar por medio de  gráficos  la producción de bioetanol  según el  tipo de materia prima , por lo tanto, se utiliza  la libreria de ggplot2 para su elaboración.

### Código
```{r eval=TRUE, message=FALSE, warning=FALSE, include=TRUE}
altura<- .1

 g1<-ggplot(Bioetanol,
       aes(x ="" ,
           y = Produccion,
           fill = Insumo)) +
  # para dibujar la distirbucion 
  introdataviz::geom_flat_violin(trim=FALSE,
                                 alpha = 0.4,
                                 position = position_nudge(x = altura+.05)) +
  # dibujar ne forma dee punto las observaciones 
  geom_point(aes(colour = Insumo), 
             size = 2,
             alpha = .5,
             show.legend = FALSE, 
             position = position_jitter(width = altura,
                                        height = 0)) +
  # hacer los boxplot de las observaciones 
  geom_boxplot(aes(group=Insumo, color=Insumo),
               width = altura,
               alpha = 0.4, 
               show.legend = FALSE, 
               outlier.shape = NA,
               position = position_nudge(x = -altura*2)) +
   
   # poner nombre y limites en el eje y
  scale_y_continuous(name = "Producción de bioetanol en m³",
                     breaks = seq(0, 80000, 20000), 
                     limits = c(0, 80000)) +
   # Girar  el eje 
  coord_flip() +
   
   # eliminar el nombre de  xlim del grafico 
   scale_x_discrete(labels = NULL, breaks = NULL) + 
   
   # colocar bonito el gráfico 
  labs(x="",title = "Maíz vs Caña de azucar", 
       subtitle = "Producción de bioetanol por tipo de insumo", 
       caption = "fecha: 9 Sep 2022" ) +
   # escoger forma del plano 
  theme_minimal() +
   
  theme(panel.grid.major.y = element_blank(),
        legend.background = element_rect(fill = "white", color = "white"))


```

### Output {.active}

```{r,echo=FALSE,fig.align="center",fig.width=8, fig.height=6,message=FALSE, warning=FALSE}
g1
```

Se puede observar que hay mayor producción de bioetanol a base me maíz.

Ahora veamos un gráfico que divida la producción de bioetanol por años.

## Producción de bioetanol a base de  materia prima por año . {.tabset .tabset-fade}
### Código

```{r eval=TRUE, message=FALSE, warning=FALSE, include=TRUE}
# se realizó nos mismos pasos que en codigo anterior.
altura<- .1

g2<-ggplot(Bioetanol,
       aes(x ="" ,
           y = Produccion,
           fill = Insumo)) +
  
  introdataviz::geom_flat_violin(trim=FALSE, 
                                 alpha = 0.4,
                                 position = position_nudge(x = altura+.05)) +
  
  geom_point(aes(colour = Insumo),
             size = 2,
             alpha = .5,
             show.legend = FALSE, 
             position = position_jitter(width = altura, height = 0)) +
  
  geom_boxplot(aes(group=Insumo, color=Insumo),
               width = altura,
               alpha = 0.4, 
               show.legend = FALSE, 
               outlier.shape = NA,
               position = position_nudge(x = -altura*2)) +
  
  scale_y_continuous(name = "Producción de bioetanol en m³",
                     breaks = seq(0, 80000, 20000), 
                     limits = c(0, 80000)) +
  coord_flip() +
  facet_wrap(~factor(Año)) +
  
  scale_x_discrete(labels = NULL, breaks = NULL) + 
  
  labs(x="", title = "Maíz vs Caña de azucar", 
       subtitle = "Producción de bioetanol por tipo de insumo en los años 2017,2018 y 2019", 
       caption = "fecha: 9 Sep 2022") +
  theme_minimal() +
  
  theme(panel.grid.major.y = element_blank(),
       # legend.position = "bottom" ,
        legend.background = element_rect(fill = "white", color = "white"))
```


### Output {.active}

```{r,echo=FALSE,fig.align="center",fig.width=8, fig.height=6,message=FALSE, warning=FALSE}
g2
```
Se puede observar en los gráficos de manera general, que la producción de bioetanol a base de maíz es menos dispersa en relación a la producción de bioetanol a base de caña de azucar.

En el segundo gráfico muestra que el producción  de bioetanol a base de maíz fue mayor en lo años 2018 y 2019, mientras que en el 2017 fue muy similiar la producción de bioetanol entre los insumos. 

##  producción de bioetanol por insumo en los diferetes meses de los años. {.tabset .tabset-fade}
 
Ahora realizamos el gráfico para observar la producción de bioetanol por insumo por mes de cada año, para esto utlizo la libreria de *ggplot2*.

### Código
```{r eval=TRUE, message=FALSE, warning=FALSE, include=TRUE}
require(tidyverse)

# convierto en factor el mes y escribo los meses ordinalmente para
# que en el grafico aparezcan en orden.

Bioetanol$Mes<-factor(Bioetanol$Mes, 
               levels = c("Enero","Febrero","Marzo","Abril","Mayo",
                            "Junio","Julio","Agosto","Septiembre",
                            "Octubre","Noviembre","Diciembre"))

# convierto en factor la variable año
Bioetanol$Año<-as.factor(Bioetanol$Año)

# grafico la produccion de insumos por año

library(ggplot2)

g3<-ggplot(data=Bioetanol, 
       aes(x=factor(Mes),
           y=Produccion, 
           group=Insumo,
           shape=Insumo,
           color=Insumo,
           x)) + 
  geom_line() + 
  geom_point() +
  facet_grid( .~Año, switch = "x") +  #scales="free", space="free"
  #scale_x_discrete("Mes") +
  #scale_y_continuous("Producción") +
  theme(axis.text.x = element_text(angle = 90))+
  labs(x="Mes", y="Producción de bioetanol en m³", title = "Maíz vs Caña de azucar", 
       subtitle = "Producción de bioetanol a base de maiz y caña de azucar", 
       caption = "fecha: 9 Sep 2022") 

```

### Output {.active}

```{r,echo=FALSE,fig.align="center",fig.width=9, fig.height=5}
g3
```

En el gráfico podemos ver que la producción de bioetanol a base de maíz tiende a aumentar en los últimos meses de cada año, caso contrario con la producción a base de  caña de azucar. Además, se observa que la producción  a base de maíz, tiene menos variabilidad con respecto a la pruducción a base de  caña de azucar.

Para  maíz, la máxima  producción de bioetanol en el año 2017 se desarrollo en los meses de diciembre y la mínima en el mes de mayo, para el año 2018, la máxima se ubicó en el mes de diciembre y la mínima en el mes de febrero,por último para el año 2019,abril fue el mes con mayor  producción de bioetanol  con respecto a los 5 primeros meses y enero, el mes con menor prodicción.

Para caña de azucar, el mes con mayor producción de bioetanol en el año 2017, se ubicó en el mes de octubre y la menor producción en el mes de abril,para el año 2018, la maxima producción de bioetanol fue en el mes de julio y la mínima en el mes de marzo, por último, mayo, fue el mes con máxima producción de bioetanol para el 2019 y abril, el mes con menor producción de bioetanol, cabe resaltar que en el 2019 solo se tiene los datos de producción de bioetanol de los primeros 5 meses.  

## Guardo figuras.
```{r,message=FALSE, warning=FALSE, echo=FALSE}
## Guardo figuras.
ggsave( "output/fig1.pdf", plot = g1)
ggsave( "output/fig2.pdf", plot = g2)
ggsave( "output/fig2.pdf", plot = g3)
```

## Referencias.
Página para gráficos ([https://r-graph-gallery.com/index.html])

Análisis de Temperatura([file:///C:/Users/Usuario/AppData/Local/Temp/Rar$EXa0.115/datos_temperatura/analisis.html])
